【裁判字號】    95,訴,1080
【裁判日期】    951214
【裁判案由】    贈與稅
【裁判全文】
臺北高等行政法院判決
                                      95年度訴字第1080號
                              .
原      告  甲○○
訴訟代理人  劉祥墩律師
複代理人    朱家蓉律師
被      告  財政部臺北市國稅局
代  表  人  許虞哲（局長）住同上
訴訟代理人  乙○○
上列當事人間因贈與稅事件，原告不服財政部中華民國95年2 月
9 日台財訴字第09400575800 號（案號：第00000000號）訴願決
定，提起行政訴訟。本院判決如下：
    主  文
原告之訴駁回。
訴訟費用由原告負擔。
    事  實
一、事實概要：緣原告於民國（下同）86年度將其銀行存款及可
    轉讓定存單解約金存入其弟媳林維倫、其弟尤國賢、其弟媳
    尤蔡美珍、其女尤嘉琳之帳戶，金額共計新臺幣（下同）51
    ,591,600元，未依遺產及贈與稅法第24條規定辦理贈與稅申
    報，案經財政部賦稅署查獲，移由被告審理違章成立，被告
    乃核定贈與總額為51,591,600元，淨額為50,591,600元，應
    納贈與稅額17,410,800元，並依遺產及贈與稅法第44條規定
    ，按核定應納稅額加處1 倍之罰鍰計17,410,800元。原告不
    服，申請復查，未獲變更，提起訴願，旋遭駁回，遂向本院
    起訴，經本院94年6 月23日93年度訴字第166 號判決，以原
    告主張其與弟媳林維倫間之44,389,800元，係林維倫代原告
    向銀行提領現金一節，並非不可採信為由，將訴願決定及原
    處分（復查決定）均撤銷，著由被告依判決意旨再為適當之
    處分。案經被告重核復查決定准予核減流向林維倫部分之贈
    與額44,389,800元，變更贈與總額為7,201,800 元，淨額為
    6,201,800 元，應納稅額為749,378 元；核減罰鍰16,661,4
    22元，變更罰鍰為749,378 元。原告猶表不服，提起訴願，
    遭決定駁回，遂提起本件行政訴訟。
二、兩造聲明：
  (一)原告聲明：訴願決定、原處分及復查決定不利於原告部分均
    撤銷。
  (二)被告聲明：駁回原告之訴。
三、兩造之爭點：
  (一)原告主張之理由：
    被告重核復查決定以原告匯予尤國賢、尤蔡吳珍及尤嘉琳帳
    戶計7,201,800 元，未能就此部分提出積極證據以實其說，
    不足採信，仍認為係原告將該款項贈與上述3 人，實有違誤
    。說明如下：
    1.尤國賢部分：
      原告於86年2 月28日自所有臺灣省合作金庫士林支庫（下
      稱合庫士林支庫）帳戶轉帳1,000,000 元予尤國賢同支庫
      帳戶，係原告與建商合建分屋前，因缺乏資金先向親友所
      調借，其中向尤國賢調借3,700,000 元。原告於86年2 月
      28日帳匯1,000,000 元係返還部分借款，另2,700,000 元
      部分，原告分別於87年4 月14日還款1,000,000 元、87年
      11月10日還款1,100,000 元、87年11月17日還款600,000
      元。上開提領之款項實係返還借款，並非贈與，有尤國賢
      出具之證明書為憑。
    2.尤蔡美珍部分：
      原告與建商合建分屋前，曾向尤蔡美珍調借款3,000,000
      元，故原告於86年5 月22日轉帳3,000,000 元予尤蔡美珍
      所有美商花旗銀行臺北分行（下稱花旗銀行）帳戶，其目
      的係還款，並非贈與。
    3.尤嘉琳部分：
      因尤嘉琳向原告借款欲購買房屋，原告遂於86年12月27日
      匯借尤嘉琳3,201,800 元，尤嘉琳尚未償還，其係借款，
      並非贈與。雖尤嘉琳尚未還款予原告，然借貸之還款期限
      本即取決於借貸雙方之約定，況今原告貸與之一方係原告
      兒女，不向其收取利息、不限定期限還款，均屬合情合理
      。
    4.綜上，原告既已提出積極證據，被告應依法調查，並按實
      際情況認定事實，撤銷重核之課稅及罰鍰之處分，以維原
      告權益。
  (二)被告主張之理由：
    1.本稅部分：
      (1)原告將其所有合庫士林支庫0000000000000 帳號存款，
        由其弟媳林維倫於86年1 月4 日提領2,400,000 元、1
        月9 日提領10,371,000元、1 月21日提領22,418,800元
        、4 月3 日提領2,500,000 元、4 月25日提領1,050,00
        0 元、6 月11日提領2,350,000 元、6 月12日提領1,80
        0,000 元、10月20日提領1,500,000 元，又於2 月28日
        自該帳戶轉帳1,000,000 元予其弟尤國賢所有同支庫帳
        戶，5 月22日轉帳3,000,000 元予其弟媳尤蔡美珍所有
        花旗銀行帳戶，另於12月27日將其所有花旗銀行000000
        0000帳號轉帳3,201,800 元予其女尤嘉琳，以上合計51
        ,591,600元，涉嫌以自己之財產無償給予他人而漏未申
        報贈與稅，案經財政部查獲，並由贈與人出具說明書，
        說明其因不諳稅法規定而漏報贈與，同意依法處理。經
        財政部移送被告依法核辦，被告乃依遺產及贈與稅法第
        3 條、第4 條規定，核定贈與總額為51,591,600元，淨
        額為50,591,600元，應納贈與稅額17,410,800元。原告
        不服，申經被告復查決定，以前述提領合庫存款，有合
        庫一次提領大額現鈔客戶名單備查簿附卷可稽，並有經
        財政部調查人員與原告、林維倫之談話紀錄、說明書等
        資料佐證，亦為原告所不爭。原告雖提示林茂青同一合
        庫存摺影本為證，惟並未提示渠等與建商合建分售契約
        書及地主應分款項之資金流程供核，且贈與人及受贈人
        之談話紀錄亦已確認贈與之金額無誤，是原告主張不足
        採據。又原告所稱係林維倫提回鉅額現金再交由原告付
        予林茂青，實難謂合於一般社會交易行為。且原告所提
        示之林茂青存摺影本是否即為其與林茂青間交易或借貸
        價款之用，原告亦未能提出客觀具體證據證明，尚難認
        系爭款項非屬林維倫所有。
      (2)鈞院93年度訴字第166 號判決略以：「四、綜上所述，
        本件原告所匯予尤國賢、尤蔡美珍及尤嘉琳部分計7,20
        1,800 元，原告主張係借款並非贈與，原告均未能就此
        部分提出積極證據以實其說，原告所訴，自不足採；至
        原告與其弟媳林維倫間之計44,389,800元部分，原告主
        張係林維倫代原告向銀行提領現金，林維倫提領現金後
        除轉存部分外均交給原告自行處理，而非贈與，尚非全
        然不可採；被告認係贈與關係，尚嫌率斷，其認事用法
        顯有違誤，原告據以指摘，於法尚非無據。則原處分（
        即復查決定書）既有未洽，訴願決定未予糾正，亦非妥
        適。原告訴請撤銷，即屬有理；爰由本院予以撤銷，另
        由被告依本院判決意旨再為適當之處分」，嗣經被告重
        核復查決定，以原告與其弟媳林維倫間之計44,389,800
        元部分，原告主張係林維倫代其向銀行提領現金，林維
        倫提領現金後除轉存部分（林茂青20,000,000元）外均
        交給原告自行處理；又於該段期間林維倫之帳戶亦未有
        資金增加之情形，不能因林維倫代原告向銀行提領現金
        即認定該筆提領款係贈與林維倫；是本件依判決意旨尚
        屬有據，准予核減贈與額44,389,800元，變更贈與總額
        為7,201,800 元，淨額為6,201,800 元。
      (3)經查，原告未依鈞院93年度訴字第166 號判決意旨，就
        系爭7,201,800 元部分於法定期限2 個月內提起上訴，
        該部分已於94年7 月20日確定。被告依鈞院判決撤銷意
        旨，重行核定贈與總額為7,201,800 元，並無不合。茲
        原告復就已確定之處分於法定期限外，更行爭訟，自非
        法之所許，是原告所訴，顯無足採。
    2.罰鍰部分：
      原告贈與財產未依限向被告辦理贈與稅申報，惟基於重核
      復查決定贈與額准予核減之同一事實及理由，被告爰重行
      計算應納贈與稅額為749,378 元，並按應納稅額處以1 倍
      罰鍰749,378 元，與原處罰鍰之差額16,661,422元（17,4
      10,800元－749,378 元）已准予核減。
    理  由
一、被告代表人原為張盛和，95年8 月28日變更為許虞哲，茲由
    其具狀聲明承受訴訟，核無不合，應予准許。
二、按行為時遺產及贈與稅法第3 條第1 項規定：「凡經常居住
    中華民國境內之中華民國國民，就其在中華民國境內或境外
    之財產為贈與者，應依本法規定，課徵贈與稅」；第4 條第
    2 項規定：「本法稱贈與，指財產所有人以自己之財產無償
    給予他人，經他人允受而生效力之行為」；第24條第1 項規
    定：「除第20條所規定之贈與外，贈與人在1 年內贈與他人
    之財產總值超過贈與稅免稅額時，應於超過免稅額之贈與行
    為發生後30日內，向主管稽徵機關依本法規定辦理贈與稅申
    報」；第44條規定：「納稅義務人違反第23條或第24條之規
    定，未依限辦理遺產稅或贈與稅申報者，按核定應納稅額加
    處1 倍至2 倍之罰鍰；其無應納稅額者，處以900 元之罰鍰
    」。
三、本件事實概要已如前述，有原處分卷可稽，堪予認定。原告
    不服，循序提起行政訴訟，主張：由其帳戶轉帳370 萬元予
    尤國賢、轉帳300 萬元予尤蔡美珍，均係原告為清償其於81
    年間與人進行合建計畫，因缺乏資金而向渠二人調借之債務
    ，並非贈與；另存入其女尤嘉琳帳戶內之3,201,800 元，係
    借予其女作為購屋款之用，亦非贈與云云。
四、查系爭款項係分別於86年2 月28日、87年4 月14日、87年11
    月10日及87年11月17日由原告帳戶轉帳100 萬元、100 萬元
    、110 萬元及60萬元予尤國賢帳戶；及於86年5 月22日由原
    告帳戶轉帳300 萬元予尤蔡美珍花旗00000000000000號銀行
    帳戶；於86年12月27日匯給尤嘉琳3,201,800 元，此有原告
    合庫士林397533帳戶查證明細表及原告美商花旗活存000000
    0000帳戶等各影本一紙附於原處分卷足憑。核此現金流動之
    客觀狀態，使尤國賢等3 人之財產有所增加，原告之財產相
    對減少，且各該現金已置於尤國賢等人之實力支配範圍內，
    已生現金移轉之效力，足以認定有贈與之事實。原告既否認
    有贈與事實，主張彼等間均因借貸之原因關係而有此現金之
    流動，其為經濟活動之主體，自應負其舉證責任。
五、經查，原告固於本院前以93年度訴字第166 號審理被告第1
    次復查決定時，提出尤國賢於92年10月15日所立之證明書證
    明原告自81年至84年間向其調借370 萬元；又於此次重核復
    查決定之訴願程序中提出尤蔡美珍書立時間為94年10月4 日
    、尤嘉琳書立時間為同年6 月28日之說明書說明彼等間具有
    借貸關係為證（分別見前案判決書之記載及本件訴願卷附尤
    蔡美珍、尤嘉琳說明書），並聲請渠等以為證。惟查，原告
    於被告初查時，不只未主張彼等間具有借貸關係，反而向財
    政部賦稅署承認有贈與之事實，並表明願納稅額及罰金，此
    有其書立之說明書1 紙附於原處分卷內可憑。是以，其嗣後
    再為此等主張，已難遽採。況尤國賢等3 人與原告分別為兄
    弟、伯媳、親子之密切關係，並為本件之資金受領人，渠等
    所立切結書或證言原即難期其客觀真實，故也難以渠等所立
    寥寥數語之切結書，為採信之依據，亦認無通知渠等到庭為
    證之必要。原告自被告初查迄今之4 年間，對於其與尤國賢
    等3 人間具有借貸關係一節，始終無法提出其他物證、事證
    ，而其對於賦稅署之查詢，已然承認贈與之事實，衡酌賦稅
    署等行政機調關之調查，非如檢調司法單位行緊急逮捕、逕
    行拘提之突襲，均經一定之通知程序，原告向賦稅署所為之
    承認，自係自由意思所為，自得採認。是以，被告據以認定
    原告將系爭款項贈與尤國賢等3 人，並非無據，其依首揭規
    定核課贈與稅及按所漏稅額裁罰1 倍，並無不合。
六、綜上所述，本件被告重核復查決定，並無不合。訴願決定予
    以維持，亦無不當。原告訴請撤銷原處分與訴願決定，為無
    理由，應予駁回。
據上論結，本件原告之訴為無理由，爰依行政訴訟法第98條第3
項前段，判決如主文。
中    華    民    國    95    年    12    月   14     日
                         第七庭審判長法  官  李  得  灶
                                     法  官  林  玫  君
                                     法  官  李  玉  卿
上為正本係照原本作成。
如不服本判決，應於送達後20日內，向本院提出上訴狀並表明上
訴理由，如於本判決宣示後送達前提起上訴者，應於判決送達後
20日內補提上訴理由書（須按他造人數附繕本）。
中    華    民    國    95    年    12    月   14     日
                                     書記官  楊  怡  芳


司法院資訊處製作；財團法人民間司法改革基金會備份。
